【裁判字號】    97,台上,1358
【裁判日期】    970327
【裁判案由】    偽造有價證券等罪
【裁判全文】
最高法院刑事判決            九十七年度台上字第一三五八號
上  訴  人  甲○○
上列上訴人因偽造有價證券等罪案件，不服台灣高等法院中華民
國九十六年十二月二十七日第二審判決（九十六年度上訴字第四
七八０號，起訴案號：台灣板橋地方法院檢察署八十九年度偵字
第八四五一號、偵緝字第七六六號），提起上訴，本院判決如下
：
    主  文
原判決關於偽造有價證券部分撤銷，發回台灣高等法院。
其他上訴駁回。
    理  由
一、撤銷發回（偽造有價證券罪）部分：
本件原判決認定上訴人甲○○原係設於台北縣蘆洲市○○路四二
六巷四十弄一號二樓之來可富房屋仲介有限公司（下稱來可富公
司）職員，擔任會計工作，於民國八十八年十月、十一月間，意
圖供行使之用，連續冒用該公司負責人乙○○名義，簽發如原審
判決附表所示之支票八張，而偽造有價證券，並於八十八年十一
月間某日，將前揭偽造之票號ＡＲ0000000號，金額新台
幣（下同）五萬八千元支票，在來可富公司附近交予不知情之韓
立志兌領而行使。因而撤銷第一審判決，改判論處上訴人連續偽
造有價證券罪刑，固非無見。
惟按支票之發票行為，發票人蓋章為必要記載事項，卷查原判決
所認定上訴人偽造之本件支票，影本上亦有告訴人名義之印文在
其上，則上訴人似另涉及關於印章、印文之保護問題，刑法第二
百十七條第一、二項偽造印章、印文及盜用印章、印文之處罰規
定，是以此票載印文究竟如何形成，攸關上訴人論罪之正確法律
適用，須予究明。乃原判決事實欄僅記載：「（上訴人）連續冒
用乙○○名義，簽發如附表所示之支票八張」，對於上訴人究係
偽造或盜用印章、印文，漏未認定，已有違誤。至於偽造或盜用
印章或印文，固屬偽造有價證券之階段行為，不另論罪，偽造或
盜用之印文，固因偽造之有價證券諭知沒收而毋庸諭知沒收，然
若有偽造印章情形，刑法第二百十九條則有義務沒收之規定，不
問屬於犯人與否，均應沒收。原判決理由僅論以「刑法第二百零
一條第一項偽造有價證券罪」、「行使偽造有價證券之輕行為為
偽造有價證券之重行為吸收，不另論罪。」及敘述「偽造之如附
表所示(1)至(5)、(7)至(9)之支票八紙，不問屬犯人與否，應依刑法
第二百零五條規定諭知沒收。」亦有違誤。上訴人上訴意旨指摘
原判決違法，非無理由，認原判決有撤銷發回更審之原因。另按
告訴人之指陳固有證據能力，惟其在訴訟上之地位，究係被告之
對造，尤須特別審酌證據之憑信性。是本院五十二年台上字第一
三００號判例意旨指出，告訴人之告訴，係以使被告受刑事訴追
為目的，是其陳述是否與事實相符，仍應調查其他證據以資審認
。本件告訴人最初指稱，上訴人冒用告訴人名義偽造支票二十張
（見八十八年度他字二三五一號卷第一頁），嗣在第一審經到庭
實施公訴檢察官減縮為九張，而經原審調查結果，認定如原判決
附表編號(6)所示之支票則係告訴人自己簽發給付水電行之價金，
即所指訴超過半數之事實為不實在，上訴人為告訴人公司之會計
，如有代發公司與負責人即告訴人支票之職，得否僅因上訴人不
能證明獲有告訴人授權即認上訴人偽造支票？茍能如此認定，刑
事訴訟法所規定無辜推定與檢察官之舉證責任是否本末倒置？況
上訴人上訴意旨所指告訴人與上訴人有男女朋友關係，如果屬實
，告訴人是否因關係生變而否認授權事實？所指如原判決附表編
號票號(1)AR0000000、(4)AR00000000紙支票之票號已剪掉，如果
屬實，上訴人對此二紙支票有無行使之意圖？此等攸關告訴人指
訴之憑信性或上訴人偽造有價證券犯罪該當與否之事實，案經發
回，允宜一併審慎調查，附此敘明。
二、上訴駁回（業務侵占罪）部分：
按刑法第三百三十六條第二項之業務侵占罪案件，經第二審判決
者，不得上訴於第三審法院，刑事訴訟法第三百七十六條第三款
定有明文。原審判處上訴人業務侵占罪刑部分，依該條款規定係
屬不得上訴於第三審法院之案件，該部分上訴人之上訴不合法，
應予駁回。
據上論結，應依刑事訴訟法第三百九十五條前段、第三百九十七
條、第四百零一條，判決如主文。
中    華    民    國  九十七  年    三    月  二十七  日
                      最高法院刑事第六庭
                          審判長法官  陳  正  庸
                                法官  賴  忠  星
                                法官  林  秀  夫
                                法官  宋      祺
                                法官  陳  祐  治
      本件正本證明與原本無異
                                      書  記  官
中    華    民    國  九十七  年    四    月    七    日
                                                 w


司法院資訊處製作；財團法人民間司法改革基金會備份。
